【裁判字號】    89,上訴,3725
【裁判日期】    890905
【裁判案由】    毒品危害防制條例
【裁判全文】
臺灣高等法院刑事判決                          八十九年度上訴字第三七二五號
    上  訴  人
    即  被  告  甲○○
    指定辯護人  本院公設辯護人郭書益
右上訴人因違反毒品危害防制條例案件，不服臺灣基隆地方法院八十九年度訴字第四
五九號，中華民國八十九年九月五日第一審判決（起訴案號：臺灣基隆地方法院檢察
署八十九年度偵字第八九四號）提起上訴，本院判決如左：
    主  文
上訴駁回。
    事  實
一、甲○○有違反麻醉藥品管理條例前科，又於民國（下同）八十四年八月間因違反
    同條例案件，經臺灣臺北地方法院判處有期徒刑七月確定，於八十五年十一月二
    十七日執行完畢。猶不知悔改，於八十九年二月十四日下午由綽號「黑卒」之成
    年男子打電話予甲○○，表示欲以新臺幣（下同）九千元購買安非他命，並與甲
    ○○約定買賣安非他命之時間、地點，甲○○遂意圖營利，於八十九年二月十四
    日下午七時四十分許，攜帶自綽號「阿忠」之男子以九千元之代價販入供己施用
    毛重各一‧一公克、十六‧七公克之第二級毒品安非他命二包，與綽號「阿忠」
    自基隆市○○區○○街附近搭乘由陳志安駕駛之計程車，前往與綽號「黑卒」約
    定之台北縣瑞芳鎮○○○路二十一號前，擬將其中毛重十六‧七公克之安非他命
    以九千元之價格販賣予綽號「黑卒」，復另行起意，於上開與綽號「阿忠」共乘
    計程車時，受「阿忠」之託保管第一級毒品海洛因三包（驗餘淨重合計三‧二九
    公克），嗣綽號「黑卒」之男子進入陳志安駕駛之計程車，與甲○○會面，惟「
    黑卒」因未備置現金，故離開取錢，甲○○乃坐於上開計程車內等待，因警察於
    同日下午八時許前來盤查，綽號「阿忠」及「黑卒」之男子見狀逃離，甲○○則
    將隨身所攜帶之上開二包安非他命及三包海洛因丟棄，旋為警認出當場扣得其丟
    棄於地上之安非他命二包（驗餘淨重合計一六‧九七公克）、海洛因三包及分裝
    袋十五個，致未完成販賣安非他命之行為。
二、案經基隆市警察局第三分局（起訴書記載為第一分局）報請臺灣基隆地方法院檢
    察署檢察官偵查起訴。
    理  由
一、訊據上訴人即被告（下稱被告）甲○○固坦承於八十九年二月十四日下午八時許
    ，在台北縣瑞芳鎮○○○路二十一號前為警查獲，並扣得安非他命二包（驗餘淨
    重合計一六‧九七公克）、海洛因三包（驗餘淨重合計三‧二九公克）及分裝袋
    十五個之事實不諱，惟矢口否認有何販賣安非他命之犯行，並辯稱：案發當日渠
    是與「黑卒」約好要討論債務清償問題，扣案安非他命及海洛因是案發當日渠向
    「阿忠」買來要吸的，並非要販賣安非他命予「黑卒」云云。
二、經查：
    (一)右揭事實，業據被告甲○○於警訊時自白不諱，被告於八十九年二月十四日警
      訊時供稱：「我是與一位綽號叫阿忠共同乘一部計程車，前來台北縣瑞芳鎮○
      ○○路二十一號前與一位綽號叫黑卒的要交易」、「（問：警方查獲之安非他
      命小包壹點壹公克、大包拾陸點柒公克、海洛因參點捌公克作何用途？）小包
      壹點壹公克是我自己吸食所剩，大包拾陸點柒公克是要拿去給黑卒、海洛因是
      阿忠寄」、「（毒品）是向阿忠購買，共計新台幣玖仟元，但我只給阿忠陸仟
      元」、「黑卒是於昨（十四）日下午傍晚時打電話給我說要購買安非他命」、
      「他（指黑卒）欲向我購買玖仟元」等語，且被告與一名男子乘坐陳志安所駕
      駛之計程車，至台北縣瑞芳鎮四腳亭時，被告指示陳志安停車等候，經過十餘
      分鐘，有人前來赴約，被告與該男子均下車與別人接觸，嗣被告上車，有一人
      上車向被告表示現金沒有在身上，要回去拿現金，隨有警察盤查，被告打開右
      後方車門，經警在地上查獲扣案之毒品等情，亦據證人即計程車司機陳志安於
      警訊及偵查時證述明確，復有警方當場查扣之晶體物二包及白粉三包可資佐證
      ，該晶體物經法務部調查局檢驗結果確為甲基安非他命，驗餘淨重合計一六‧
      九七公克，而白粉檢驗結果均含海洛因，驗餘淨重三‧二九公克，純度二五‧
      五○％，純質淨重○‧八四公克，有該局八十九年八月十日陸(一)字第八九○
      五五○四○號（見原審卷，第三一頁）、八十九年三月十日陸(一)字第八九一
      三三一三八號（見偵查卷，第二九頁）檢驗通知書附卷可憑。
    (二)雖被告於原審審訊時辯稱警察威脅要找人指證渠販賣毒品，始於警訊時承認販
      賣安非他命予「黑卒」云云，然被告年近四十歲，具有相當社會經驗，且有多
      次違反麻醉藥品管理條例前科，當知販賣安非他命之刑責極重，倘非實有其事
      ，衡情自無於獲案之初自承販安非他命之經過；又被告於偵查中辯稱：被查扣
      之東西係「阿忠」者，渠不知係毒品，係「阿忠」要向「黑卒」收九千元，再
      由渠把毒品交給「黑卒」云云（見偵查卷，第一五至一六頁）。嗣至原審審訊
      時則復翻稱：因我之前向「黑卒」借錢，當天是與「黑卒」約好要討論債務清
      償問題，扣案安非他命及海洛因是案發當日渠向「阿忠」買來要吸的，並非要
      販賣安非他命予「黑卒」云云（見原審卷，第二七至二九頁），顯然前後言詞
      反覆，已見其多所隱瞞。況證人陳志安於警訊及偵查中均證稱：有一人（按指
      「黑卒」）來至其計程車內向甲○○說：要現金，沒有在身上，那人也開一部
      計程車，他回計程車說要回去拿現金云云（警偵卷，陳志安八十九年二月十四
      日調查筆錄；偵查卷，第二○頁），明白指述「黑卒」商談現金交付之對象係
      被告甲○○，復參酌被告係毒品持有者等情，顯難認同行之「阿忠」居主導地
      位，又核與被告原審所稱，與「黑卒」討論債務清償之「還錢（由被告交付「
      黑卒」）」情狀相悖，是被告於偵查及本院調查時翻異前供，無非事後卸責之
      詞，不足採信。
    (三)被告於警訊及偵查時均否認有施用海洛因之行為，且其於八十九年二月十四日
為警查獲所採尿液經檢驗結果，僅呈甲基安非他命陽性反應，並未檢出嗎啡陽
      性反應，有基隆市衛生局基衛六字第○一九二四號檢驗成績書（見原審卷，第
      四四頁）可稽，堪認被告無施用海洛因之行為，嗣於原審調查時辯稱扣案之海
      洛因係向綽號「阿忠」買來吸用，核與前開事證不符，亦不足採。
    (四)扣案之二包安非他命既係被告向「阿忠」以九千元代價所購買，而被告將其中
      一包自行吸用，另一包毛重十六‧七公克之安非他命，以買入全部之相同價格
      ，出賣予「黑卒」，其有獲利之價差甚明，足見被告有藉前開販賣安非他命而
      牟取利潤之意圖。
    綜上所述，被告與「黑卒」聯絡而依約攜帶毒品安非他命前往交易，並持有海洛
    因之事實，應可認定。
二、按海洛因、安非他命為毒品危害防制條例規範之第一級、第二級毒品，該條例第
    二條第二項第一款、第二款定有明文。查被告甲○○已著手攜帶安非他命依約前
    往與綽號「黑卒」之男子交易，惟在尚未交付毒品予「黑卒」時，即遭警方人員
    當場逮捕而未完成販賣該毒品之行為，核其所為係犯毒品危害防制條例第四條第
    五項、第二項之販賣第二級毒品未遂罪。其販賣前持有第二級毒品之低度行為應
  為販賣安非他命之高度行為所吸收，不另論罪。另被告甲○○持有海洛因之行為
    ，核犯毒品危害防制條例第十一條第一項之持有第一級毒品罪，公訴人起訴法Ｐ
    雖以被告所為係犯毒品危害防制條例第四條第五項、第一項之販賣第一級毒品未
    遂罪，然公訴人於犯罪事實僅敘述被告欲販賣安非他命予「黑卒」等情，並無敘
    及有販賣海洛因之情事，被告雖確持有第一級毒品海洛因，然遍查全卷亦無積極
    證據足資證明被告確有販賣海洛因之犯意，即有未洽，惟其社會基本事實同一，
    起訴法條應予變更。被告所犯上開二罪，犯意各別，行為互殊，應予分論併罰。
    末查被告於八十四年八月間因違反麻醉藥品管理條例案件，經臺灣臺北地方法院
    判處有期徒刑七月確定，於八十五年十一月二十七日執行完畢，有臺灣基隆地方
    法院檢察署刑案資料查註紀錄表及被告全國前案紀錄表附卷可憑，其受有期徒刑
    之刑執行完畢後，五年以內再犯有期徒刑以上之本罪，為累犯，應依法加重其刑
    ，惟販賣第二級毒品安非他命之法定刑無期徒刑部分，依法不得加重之。又被告
    已著手於犯罪行為之實行，然尚未完成販賣安非他命之行為，為未遂犯，依刑法
    第二十六條前段之規定，按既遂犯之刑度減輕其刑，並就販賣安非他命部分先加
    後減之。
三、原審以被告犯罪事證明確，適用毒品危害防制條例第四條第五項、第二項、第十
    一條第一項、第十八條第一項前段，刑法第十一條前段、第二十六條前段、第四
    十七條、第五十一條第五款，並審酌被告犯罪之動機、目的、手段及毒品危害他
    人之身心甚鉅，甚而衍生社會問題，被告為圖己利，而販賣毒品對社會造成之損
    害，暨販賣安非他命之次數、重量、所生之利益及犯罪後否認犯行等一切情狀，
    分別量處被告販賣第二級毒品未遂部分有期徒刑肆年，而持有第一級毒品部分有
    期徒刑柒月，並定其應執行之刑有期徒刑肆年伍月。復說明扣案之海洛因三包（
    驗餘淨重合計三‧二九公克）及安非他命二包（驗餘淨重合計一六‧九七公克）
    係查獲之第一級、第二級毒品，均應依毒品危害防制條例第十八條第一項前段規
    定沒收銷燬之；另查扣之分裝袋十五個，被告否認係販賣安非他命所用之物，參
    以施用毒品者，自備分裝袋，以便將每次施用之分量分裝好，以利攜帶及吸食等
    情，應屬可能之事，難認上開分裝袋係被告供本件犯罪所用之物，爰不為沒收之
    諭知。經核其認事用法並無違誤，量刑亦屬妥適，被告上訴意旨仍執陳詞否認犯
    罪，為無理由，應予駁回。
四、另經原審調取台灣基隆地方法院八十九年度基簡字第三三九號全卷，認被告甲○
    ○於八十九年二月二十九日下午十一時三十五分許，在基隆市○○路十一之二號
    三樓樓梯口拾獲第一級毒品海洛因三小袋，經該院認其成立毒品危害防制條例第
    十一條第一項之持有第一級毒品罪，於八十九年四月二十日判處有期徒刑六月，
    如易科罰金以三百元折算一日確定。核與本件於八十九年二月十四日下午七時四
    十分許，受綽號「阿忠」之男子所託保管海洛因而持有第一級毒品，二者持有之
    原因不同，應係各別起意，難認係基於概括犯意而為，不能依連續犯處斷，而續
    行本件審判，經核亦無違誤，附此敘明。
據上論斷，應依刑事訴訟法第三百六十八條，判決如主文。
本案經檢察官覃正祥到庭執行職務。
中    華    民    國    八十九    年      十一      月      二十九      日
                              臺灣高等法院刑事第二庭
                                  審判長法  官  戴  章  甫
                                        法  官  林  銓  正
                                        法  官  黃  金  富
右正本證明與原本無異。
如不服本判決應於收受送達後十日內向本院提出上訴書狀，其未敘述上訴之理由者並
得於提起上訴後十日內向本院補提理由書（均須按他造當事人之人數附繕本）。
                                        書記官  江  采  廷
中    華    民    國    八十九    年      十一      月      三十        日
附錄：本判決論罪科刑法條
毒品危害防制條例第四條第二項、第四項
製造、運輸、販賣第二級毒品者，處無期徒刑或七年以上有期徒刑，得併科新臺幣七
百萬元以下罰金。
前四項之未遂犯罰之。
毒品危害防制條例第十一條第一項
持有第一級毒品者，處三年以下有期徒刑、拘役或新臺幣五萬元以下罰金。
毒品危害防制條例第十八條第一項前段
查獲之毒品及專供製造或施用毒品之器具，不問屬於犯人與否，均沒收銷燬之。


司法院資訊處製作；財團法人民間司法改革基金會備份。
